臺灣新竹地方法院刑事判決　　　　　　　　　　　　　九十一年度訴字第一七六號
　　公　訴　人　臺灣新竹地方法院檢察署檢察官
　　被　　　告　丁○○
右列被告因誣告案件，經檢察官提起公訴（九十一年度偵字第六一二三號），本院判
決如左：
    主  文
丁○○意圖他人受刑事處分，向該管公務員誣告，處有期徒刑陸月。緩刑貳年，緩刑
期內付保護管束。
    事  實
一、緣甲○○與乙○○為兄弟關係，坐落於新竹市○○段二三五地號（即重測前海山
    罟段四一七之十二地號）之土地，為甲○○與乙○○所共有，持分各為二分之一
    ，於民國八十三年間丁○○即以其父甲○○與乙○○所共有之新竹市○○○段四
    一七之十（即上開土地）、四一七之十二、四一七之十四地號等三筆土地向新竹
    市農會設定最高限額抵押權而借貸，並以乙○○為連帶保證人，陸續以借新還舊
    方式償還貸得款項，嗣於八十九年七月二十五日再貸得一百二十三萬元，並應依
    約定按月攤還本息。嗣於八十九年八月起，丁○○並未依約繳納本息予新竹市農
    會，經新竹市農會於八十九年十月十三日函催乙○○負連帶清償之責，而乙○○
    即於八十九年底左右，與甲○○協議由其代丁○○繳納積欠新竹市農會之本息，
    而甲○○將上開土地持分二分之一及其上門牌號碼新竹市○○路○段九四二號房
    屋所有權移轉登記予乙○○名下，且移轉登記完畢後，上開房地使用、出租、讓
    與等其他一切使用情形，甲○○即不得過問，亦不得提出異議，嗣甲○○並將身
    分證及印鑑證明交予乙○○持以辦理上開房地過戶事宜。而丁○○明知其父親與
    乙○○有此約定，竟意圖使乙○○、戊○○受刑事處分，於九十年七月十九日十
    三時五十分許，向臺灣新竹地方法院檢察署檢察官提出刑事告訴稱：甲○○於八
    十九年底以要辦理貸款之事，騙取其父親甲○○之印鑑及身分證，擅自委託從事
    代書業務之戊○○，將甲○○所有持分二分之一之上開房地過戶於甲○○名下，
    而指訴甲○○、戊○○涉有有詐欺犯行。嗣經臺灣新竹地方法院檢察署檢察官查
    明乙○○、戊○○並無丁○○所指詐欺犯行，而以九十年度偵字第五二一五號為
    不起訴處分確定。
二、案經乙○○、戊○○訴請臺灣新竹地方法院檢察署檢察官偵查起訴。
    理  由
一、訊據被告福全矢口否認右揭犯罪事實，辯稱：上開土地是伊父親與伊叔叔乙○○
    所共有，但乙○○與戊○○欺騙伊父親，把土地過戶到乙○○名下，當時他們談
    的時候伊不在場云云。經查：
（一）右揭犯罪事實，業據告訴人乙○○、戊○○於偵查及本院調查時指訴綦詳，並
      有同意書、新竹市農會催繳單、新竹市○○段二三五地號（即重測前海山罟段
      四一七之十地號）土地登記謄本、新竹市○○路○段九四二號房屋稅籍證明書
      等件在卷可按（見九十年度發查字第三四五號偵查卷第十六頁、第十七頁、第
      三十一、三十二頁），而上開同意書係由甲○○親自簽名捺印，亦為甲○○所
      不否認，依上開同意書所載「立書人甲○○．．．名下坐落於新竹市○○段第
      二三五地號，持分貳分之壹土地，及建物門牌：新竹市○○路○段九四二號房
      屋（稅籍編號：00000000000），同意移轉記予乙○○．．名下，
      俟登記完竣後，土地與建物使用、出租、讓與，其他一切使用情形，概與甲○○無關，立書人皆不得異議。」內容觀之，可見甲○○就上開房地有移轉登記
      所有權予乙○○之合意。且證人丙○○於被告告訴告訴人乙○○、戊○○詐欺
      案件偵查中證稱：丁○○以本件土地向農會貸款結果沒有繳利息，農會要來查
      封而乙○○代其繳納利息十多萬元，乙○○向其借五萬元去繳納，後來甲○○
      同意他的持有部分即本件土地的持有部分讓給乙○○，是他親口說的。因為甲○○有收到農會的催繳單，打電話叫其過去，當時許代書在其家裏談事情，也
      一起過去，看到催繳後告訴甲○○說那是農會來催款，如果不繳就會拍賣，起
      先他認為拍賣就拍賣算了，後其對他說另外有其他二筆也共同抵押也會查封，
      不如給乙○○去繳，過戶給他，他說是自己弟弟就同意。同意書是甲○○自己
      簽名的，當時過戶的條件就是貸款之本金及利息由乙○○去繳清等語（見九十
      年度發查字第三四五號偵查卷第四十八頁至五十頁），其於本院調查時亦證稱
      ，當時農會的催繳單已經寄到甲○○家裏，丁○○約有半年沒有繳貸款利息，
      他說既然要讓農會拍賣，不如把土地過戶給乙○○，然後由乙○○來清償貸款
      本息，這樣土地就不會被拍賣掉，後來乙○○有去繳丁○○積欠的利息，而且
      還向其僅五萬元等語（見本院九十一年五月八日訊問筆錄）；參以甲○○亦於
      上開偵查案件中陳稱，甲○○向其拿印鑑章及身分證時說，丁○○向農會貸款
      繳不起，農會會來查封，其就說既然要查封，就自己人吃下吧。自己人吃下的
      意思就是過戶他的意思。當時其丙○○還有乙○○、戊○○、乙○○太太在討
      論這件事，說完之後就把身分證及印鑑交給他們，也是其去領印鑑證明給乙○○他們的等語（見九十年度發查字第十二頁正、反面）；並於本院調查時亦證
      稱，與乙○○有一共有土地，之前有答應過戶給他，然後由他繳農會利息，丁○○曾經有未繳利息之情形等語（見本院九十一年五月八日訊問筆錄）；是依
      上開證人之證述，甲○○於八十九年底確係有以由告訴人乙○○代被告繳納積
      欠新竹市農會之貸款本息為條件，而應允將上開新竹市○○段二三五地號房地
      移轉登記予乙○○等情，堪以認定。至證人甲○○於本院調查時雖證稱，上開
      同意書雖係由其簽名蓋章，但不清楚同意書的內容，是戊○○拿給其簽的，其
      不識字云云；惟證人甲○○當時既已應允同意上開土地過戶予告訴人乙○○，
      而其簽立同意書時，亦非告訴人等以強迫、脅迫之情形下簽立，倘其不知該同
      意書內容為何，則其自可於瞭解該內容後再為簽署，焉有他人隨意叫其簽名捺
      印即當場為之之理，況其身分證及印鑑亦係其自行交予告訴人，而其當時之意
      即係若要給農會查封，不如自己人吃下，所以才拿印鑑及身分證給告訴人，亦
      為其所自承，是縱甲○○不識字，然其於簽署同意書時，亦當對該同意書之內
      容知之甚詳，其所稱不知同意書內容為何，顯係事後維護被告之詞，不足採信
      。
（二）次查，被告於八十三年間即以其父甲○○與告訴人乙○○所共有之新竹市○○○段四一七之十（即上開土地）、四一七之十二、四一七之十四地號等三筆土
      地向新竹市農會設定最高限額抵押權而借貸，並以告訴人乙○○為連帶保證人
      ，陸續以借新還舊方式償還貸得款項，嗣於八十九年七月二十五日再貸得一百
      二十三萬元等情，有新竹市農會放款查卡、新竹市農會放款繳款存根、土地登
      記簿謄本、借據暨約定書、抵押權設定契約書等件在卷可考（見九十年度偵字
      第六一二三號偵查卷第二十二至三十七頁、第六十一至六十四頁、第七十五至
      九十四頁），而被告於八十九年八月間起即未依約繳納上開貸款之本息，亦經
      經本院向新竹市農會查詢被告繳納本息情形，經函覆稱：查借款人丁○○自八
      十九年八月至八十九年十一月有繳息不正常之情形，期間曾以電話及信件訪催
      ，八十九年十二月始由連帶保證人乙○○清償償所積欠之利息及本金，爾後每
      月之利息時由乙○○，時由丁○○來會以現金繳納等情，有新竹市農會九十一
      年五月三日竹市農信字第０一四六二號函附之放款交易明細單一份在卷可憑；
      且被告亦自承伊確有一段時未正常繳息，而乙○○幫伊繳納本息後，有跑到他
      那裏跟他說，叫伊搬出去中華路的房子，所以那時候就知道他們有去幫伊繳利
      息，那時候他們叫伊搬走時，有說伊父親已經將身分證及印章交給他，而且土
      地已經過戶給他，這是在去年三、四月間就知土地過戶給告訴人乙○○的事等
      語；又告訴人乙○○於九十年四月六日即以新竹英明街郵局第四五一號存證信
      函予被告函請於十五日內自動搬離坐落上開土地上之房屋，亦有存證信函一件
      在附卷可參（見九十年度發查字第三四五號偵查卷第三十五頁），再證人己○○即告訴人乙○○之妻亦於本院審理時證稱，被告八十九年九月開始到十一月
      間欠繳之利息是其去繳的，之後每個月都有去繳，但到去年十月，家中發生火
      災，有跟農會說可不可以延緩繳息，之後被告就自己去繳了三個月的利息，後
      來還是由其去繳，一直繳到現在。在幫被告繳利息後，有和戊○○去找被告，
      是在提起民事訴訟之前，好像是在四月左右，五月才提民事訴訟的，當時有跟
      被告太太說，如果要住也是可以住，但是旁邊他出租給別人的租金要給我們，
      因為我們在幫他繳利息，後來被告出來後就打他太太一耳光，叫他不要講那麼
      多，如果要他搬走就拿錢來。也有跟被告說我們幫他繳利息，他父親答應將土
      地二分之一持分過戶給我們等語（見九十一年七月三日審理筆錄），核與告訴
      人戊○○所指訴有在提起民事訴訟前和證人己○○一起去找被告，並有告知該
      土地甲○○已答應過戶給乙○○一節相符，顯見被告至遲於告訴人乙○○對伊
      提起民事訴訟請求遷讓房屋前，即已知悉其父親有與告訴人乙○○簽立同意書
      ，答應將上開土地過戶予告訴人乙○○之情事。況證人己○○於本院九十年度
      竹簡字第二二八號民事事件九十年八月二十日審理時證稱，因為被告沒有去繳
      貸款，我大伯說如果我們去繳，就要過戶給我們，所以那房子沒有再給付對價
      ，是用我們繳貸款的錢來抵等語，且甲○○亦當庭表示證人己○○所述實在（
      見本院九十年度竹簡字第二二八號民事卷第五十三、五十四頁），再被告於八
      十九年十月間亦應有收訖新竹市農會之催繳函，而其父親甲○○、告訴人乙○○亦均有收受上開催繳函，而被告於知悉乙○○為其繳納農會本息後，理當會
      前往瞭解告訴人乙○○為何幫伊繳納貸款利息，而無告訴人為伊繳納近半年之
      利息，伊身為借款人竟未加以聞問，亦與常理有違。
（三）綜上所述，被告上開辯，應係圖卸刑責之詞，尚無足採，本案件事件明確，被
      告誣告犯刑，洵堪認定。
二、核被告所為，係犯刑法第一百六十九條第一項之誣告罪，爰審酌被告並無不良素
    行，其智識程度僅有國中畢業，犯罪之動機係起因於告訴人乙○○對其提起民事
    訴訟，因本件犯行對告訴人所生之影響，及造成濫用國家司法資源之危害，犯罪
    後之態度等一切情狀，量處如主文所示之刑。末查，被告前未曾受有期刑以上刑
    之宣告，有臺灣高等法院被告全國前案紀錄表一紙在卷足憑，經此刑之宣告，今
    後應益知慎戒，信無再犯之虞，本院認本案刑之宣告，以暫不執行為適當，爰併
    諭知緩刑二年，緩刑期內並付保護管束，以勵自新。
據上論斷，應依刑事訴訟法第二百九十九條第一項前段，刑法第一百六十九條第一項
、第七十四條第一款、第九十三條第一項，判決如主文。
本案經檢察官林佳穎到庭執行職務。
中      華      民      國        九十一      年     七    月    十九   日
                                      臺灣新竹地方法院刑事第二庭
                                          法  官  王  鳳  儀
右正本證明與原本無異。
如不服本判決，應於判決送達後十日內向本院提出上訴狀( 應附繕本 )，上訴於
臺灣高等法院。
                                            書記官  陳  進  楷
中      華      民      國        九十一      年     七    月    二十三 日
附錄論罪科刑法條：
中華民國刑法第一百六十九條第一項：
意圖他人受刑事或懲戒處分，向該管公務員誣告者，處七年以下有期徒刑。
